【裁判字號】    99,台上,5923
【裁判日期】    990930
【裁判案由】    違反槍砲彈藥刀械管制條例
【裁判全文】
最高法院刑事判決            九十九年度台上字第五九二三號
上  訴  人  甲○○
選任辯護人  陳明暉律師
上列上訴人因違反槍砲彈藥刀械管制條例案件，不服台灣高等法
院中華民國九十九年七月十五日第二審判決（九十九年度上訴字
第一四二九號，起訴案號：台灣板橋地方法院檢察署九十八年度
偵字第八二四一號），提起上訴，本院判決如下：
    主  文
上訴駁回。
    理  由
按刑事訴訟法第三百七十七條規定，上訴於第三審法院，非以判
決違背法令為理由，不得為之。是提起第三審上訴，應以原判決
違背法令為理由，係屬法定要件。如果上訴理由書狀並未依據卷
內訴訟資料，具體指摘原判決不適用何種法則或如何適用不當，
或所指摘原判決違法情事，顯與法律規定得為第三審上訴理由之
違法情形，不相適合時，均應認其上訴為違背法律上之程式，予
以駁回。本件原審經審理結果，認上訴人甲○○明知由兵器工廠
製造之具有殺傷力之制式手槍、子彈，係屬槍砲彈藥刀械管制條
例管制之手槍、子彈，非經中央主管機關之許可，不得持有，竟
於民國八十九年二月間至九十年二月間某日（即九十八年二月十
六日下午五時許為警緝獲前之八、九年前，扣除其因重利罪被判
處有期徒刑四月，於八十九年四月二十日入監執行，及另案執行
羈押期間前某日），在台北縣中和市某處向綽號「芭樂」之姓名
不詳之成年男子購入如原判決附表所示制式手槍一支、子彈五十
顆後非法持有之，事後又前往台北縣石碇山區試射其中十七顆子
彈，嗣於九十八年二月十六日下午五時許前某日，將上開槍、彈
藏放在台北縣三重市○○○路八四號十樓之四之租處內，迄於九
十八年二月十六日上午五時許，因另案遭通緝經警前往上開租屋
處緝獲時查獲並扣得上開槍、彈之犯行罪證明確，因認第一審依
想像競合犯從一重論上訴人以犯非法持有手槍罪，累犯，處有期
徒刑伍年肆月，併科罰金新台幣參拾伍萬元，及為罰金如易服勞
役折算標準之諭知與相關從刑宣告之判決，為無不合，予以維持
，駁回上訴人在第二審之上訴。已詳敘調查、取捨證據之結果及
憑以認定犯罪事實之心證理由，對於上訴人事後否認犯行之供詞
及其所辯認非可採，亦詳加指駁。從形式上觀察，原判決並無足
以影響判決結果之違法情形存在。上訴意旨略以：(一)、原判決認
定上訴人購買槍、彈之時間，係由九十八年二月十六日被緝獲當
日往前推算八、九年，應係八十九年二月間至九十年二月間。惟
上訴人自八十九年二月十七日起即入監，持續至同年九月二十六
日因另案交保而出所，復於九十三年一月二十九日入監，迄於九
十三年九月十八日執行完畢出監，足見上訴人於警詢所供稱並經
原判決認定之於「八、九年前向一位『芭樂』的男子所購買」等
語，顯與常情有違，而上訴人購入槍、彈時間涉及上訴人何時開
始持有該槍、彈，與上訴人之犯罪事實有關，自應調查清楚，原
判決未加調查，自有應於審判期日調查之證據而未予調查之違法
。(二)、依搜索扣押筆錄所載，警方係依據刑事訴訟法第一百三十
條執行附帶搜索，搜索筆錄內執行告知事項之執行理由記載為「
涉嫌毒品案相關證物」，然警方於第一次警詢時告知上訴人因案
遭通緝所涉及之罪名全與毒品案無關，足見警方執行附帶搜索，
其程序於法不合。(三)、原判決依警員楊建軍之證言，認其係根據
上訴人之陳述，在床舖尾部衣櫃內之最下層查獲扣案槍、彈。惟
依查獲現場照片顯示，當時查獲之槍、彈之藏放處，並非證人楊
建軍所證之衣櫃最下層，足認原判決有證據上之理由矛盾，再依
上開照片所示，前揭槍、彈並未經特殊藏放，應是在醒目處擺放
，如上訴人真持有該槍、彈，自無擺在如此明顯位置之理，足見
上訴人辯稱係遭誣陷，並非無因。參以證人花嘉宏於第一審時除
證稱：其向上訴人借住房屋時，係由一名男子帶其進去，當日上
訴人並不在租屋處，上訴人係隔天上午渠等離去時，始返回其租
處等語外，同時證稱：伊事後跟上訴人之妹見面時談什麼事情已
忘記了等語，顯見所證有所隱瞞或避重就輕，或企圖隱匿對其不
利之事實，上訴人於原審聲請傳喚其妹李月君及花嘉宏再為查證
釐清，即有必要，原判決卻認無傳喚調查之必要，亦有應於審判
期日調查證據而未予調查之違背法令之情事。惟按：(一)、原判決
認定本件犯罪事實，係依憑上訴人於警詢時業經自白不諱，復有
扣案槍、彈可資佐證，而上開槍、彈經鑑定結果，均具殺傷力，
有鑑定報告在卷可稽，資為論斷，而以上訴人事後否認犯罪，及
所持辯解，係事後卸責之詞，殊無可取，於理由內依調查所得之
證據，詳加指駁。並敘明證人花嘉宏於審理時證稱：伊有向上訴
人借用其租處一日，係由一名男子帶伊進去，當天上訴人不在，
隔天伊離去時有一包衣服未帶走，離去時上訴人已返回其租處，
伊未持有槍、彈，亦未告訴上訴人之妹扣案槍、彈係伊所放置等
語（見一審卷第二七五至二七六頁），不足為上訴人有利之認定
。又以上訴人辯稱其係吩咐花嘉宏離去時將房屋鑰匙寄放於管理
員處，其不知屋內被人藏放槍、彈云云，核與證人即管理員戴弘
盟於警詢及王文炳於第一審證稱：警衛室保全人員並未幫住戶保
管鑰匙，亦無人委託其將鑰匙轉交給上訴人等語不合（見一審卷
第五十一、二七八頁），所辯非可採信。原判決相關之說明審認
核與卷證相符，不容指為違法。(二)、未經許可持有槍、彈，其持
有為行為之繼續，亦即一經持有該槍、彈，犯罪即成立，至其持
有行為終了時，均論以一罪，不得割裂。原判決依憑上訴人警詢
時之自白及其前因重利罪，於八十九年四月二十四日入監執行，
迄於八十九年八月二十三日執行完畢，嗣又因另案羈押，至八十
九年九月二十六日經具保停止羈押，因而推認上訴人購買本件槍
、彈之時間，係在八十九年二月至九十年二月間（扣除上開在監
執行及經羈押之期間）之某日，所為論斷核與卷附台灣高等法院
被告前案紀錄表並無牴觸（見原審卷第二十四、二十七頁）。雖
上訴人事後又因竊盜罪於九十三年一月二十九日入監執行有期徒
刑七月，迄九十三年九月十七日執行完畢出獄（見同上前案紀錄
表第二十六頁背面），惟扣案槍、彈既繼續在上訴人實力支配中
，依上開說明，自仍屬犯罪行為之繼續，原判決未特別加以說明
，亦無上訴意旨所指違背常情或應於審判期日調查之證據而未予
調查之違法。(三)、通緝經通知或公告後，檢察官、司法警察官得
拘提被告或逕行逮捕之。檢察官、檢察事務官、司法警察官或司
法警察逮捕被告、犯罪嫌疑人或執行拘提、羈押時，雖無搜索票
，得逕行搜索其身體、隨身攜帶之物件、所使用之交通工具及其
立即可觸及之處所。又經受搜索人出於自願性同意者，得不使用
搜索票，但執行人員應出示證件，並將其同意之意旨記載於筆錄
，刑事訴訟法第八十七條第一項、第一百三十條、第一百三十一
條之一分別定有明文。本件上訴人被逮捕時係因詐欺、違反槍砲
彈藥刀械管制條例等案件，經台灣彰化地方法院檢察署、台灣板
橋地方法院檢察署發布通緝（見偵字第六００三號卷第二十二頁
），並經上訴人於警詢時自承在卷（見第一審卷第一七五頁）。
則司法警察在上訴人租處逮捕上訴人時，依上開刑事訴訟法之規
定，自得為附帶搜索或經上訴人同意而搜索。本件基隆市警察局
第四分局警員於執行搜索、扣押時，其筆錄亦載明係依據刑事訴
訟法第一百三十條及同法第一百三十一條之一為附帶及經受搜索
人同意而為搜索，於執行之際，執行人員並出示證件表明身分，
告知執行範圍為「處所」及「犯罪嫌疑人」，上訴人亦於同意執
行搜索欄內簽名，有搜索、扣押筆錄在卷可憑（見偵字第六００
三號卷第六至八頁）。雖所告知之執行理由係「涉嫌毒品案相關
物證」，惟司法警察既係於逮捕上訴人時，依上開法律規定為附
帶搜索，上訴人亦同意受搜索，縱逮捕之原因與所告知之執行理
由不符，復未扣得毒品案之相關證物，亦難認係違法搜索，上訴
意旨執以指摘，顯非適法之第三審上訴理由。(四)、扣案槍、彈係
在上訴人住處衣櫃內倒數第二層查獲，該衣櫃有木製之門可資開
啟與關閉，有警方查獲時所拍攝之照片在卷可憑（見偵字第六０
０三號卷第十六至十八頁），上訴人於第二審亦陳稱：衣櫃內有
個腳踏墊的東西遮著槍、彈等語（見原審卷第三十九頁背面），
核與上開照片所示相符。證人即警員楊建軍於原審亦證稱：部分
子彈裝於彈匣內，部分子彈則分裝於黑色襪子內等語（見原審卷
第六十二頁）。足見上訴人所持有之槍、彈並非公然擺放。上訴
意旨顯未依卷內訴訟資料而為指摘。至證人楊建軍證稱：係在衣
櫃最下面一層查獲槍、彈等語，雖與照片所示稍有不合，惟此尚
不足以影響原審判決所為事實之認定，就此爭執，要非合法之上
訴第三審理由。(五)、當事人聲請調查之證據，事實審認其無調查
之必要者，得依刑事訴訟法第一百六十三條之二第一項規定，以
裁定駁回之，或於判決理由內予以說明。原判決業於理由敘明：
上訴人請求傳訊其胞妹李月君及花嘉宏，以證明花嘉宏曾向李月
君表示欲以新台幣三十萬元之代價，坦承扣案槍、彈係其所有云
云。惟上訴人之妹李月君並未於查獲槍、彈時在場，亦非住居於
該處之人，依上訴人所述，其聲請傳喚李月君到庭，亦僅欲證明
曾聽聞花嘉宏於審判外之陳述，可信性已有可疑；且證人花嘉宏
業經第一審傳喚到庭接受上訴人之詰問，已否認扣案槍、彈為其
所有，其陳述明確，因認並無傳喚證人李月君、花嘉宏到庭之必
要等旨，所為論述於證據調查必要性之原則，尚無不合，仍不得
據以提起第三審上訴。上訴意旨經核均係置原判決所為明白論斷
於不顧，仍持已為原判決指駁之陳詞，再為單純之事實上爭執，
或就屬於事實審法院採證認事職權之行使，任意指摘，難認已符
合首揭法定之第三審上訴要件，其上訴違背法律上之程式，應予
駁回。
據上論結，應依刑事訴訟法第三百九十五條前段，判決如主文。
中    華    民    國  九十九  年    九    月   三十   日
                      最高法院刑事第九庭
                          審判長法官  邵  燕  玲
                                法官  李  伯  道
                                法官  孫  增  同
                                法官  施  俊  堯
                                法官  李  嘉  興
本件正本證明與原本無異
                                      書  記  官
中    華    民    國  九十九  年    十    月    五    日
                                                      K

司法院資訊處製作；財團法人民間司法改革基金會備份。
